【裁判字號】    89,上更(一),12
【裁判日期】    890419
【裁判案由】    毒品危害防制條例
【裁判全文】
臺灣高等法院臺中分院刑事判決          民國八十九年度上更(一)字第一二號
    上  訴  人
    即  被  告  戊○○
    指定辯護人  本院公設辯護人  丙○○
右上訴人因毒品危害防制條例案件，不服臺灣彰化地方法院中華民國八十七年十一月
廿七日第一審判決（民國八十六年度訴字第一○八八號，起訴案號：臺灣彰化地方法
院檢察署民國八十六年度偵字第八一四九號），提起上訴，經判決後，由最高法院發
回更審，本院判決如左：
    主      文
原判決撤銷。
蔡銘鋒連續販賣毒品，累犯，處無期徒刑，褫奪公權終身。
    事      實
一、戊○○曾於民國（下同）八十一年間因違反麻醉藥品管理條例案件，經臺灣彰化
    地方法院判處有期徒刑六月確定，甫於八十二年五月二十一日易科罰金執行完畢
    ，仍不知悔改，明知海洛因為毒品，不得持有、販賣，竟為意圖營利，基於概括
    之犯意，自八十五年七月間起至同年十二月間止，在彰化縣溪州鄉三圳村莊內巷
    六十四號住所，於八十五年十一月二十七日電話停話前，利用裝於上開住所之（
    ○四）0000000號電話為聯絡工具，上開電話於八十五年十一月二十七日
    停話後，則由丁○○、乙○○委由電話秘書以呼叫器呼叫戊○○後，再由戊○○
    回電予黃、邱二人之方式，並由戊○○指定交付毒品海洛因之地點包括彰化縣溪
    州鄉三圳村莊內巷六十四號戊○○住處及彰化縣員林鎮、溪州鄉、田中鎮○地路
    邊或遊藝場等處所，連續販賣毒品海洛因多次（詳細次數無法統計）予丁○○、
    乙○○施用（另由台灣彰化地方法院檢察署檢察官以八十六年偵字第四四三一號
    偵查後以刑事訴訟法第二百五十二條第一款為不起訴處分），每次現金交易新台
    幣（以下同）五百元至三千元不等。嗣於八十五年十二月二十六日下午一時二十
    分許丁○○、乙○○在彰化縣溪州鄉○○村○○路○段七十二號為台中市警察局
    刑警隊查獲，並扣得丁○○所有海洛因一小包（淨重零點一四公克）、沾海洛因
    之長壽牌煙頭一個及乙○○所有沾海洛因之萬寶路牌煙頭二個，經移送檢察官偵
    查，始供出上情。
二、案經台灣彰化地方法院檢察署檢察官自動檢舉偵查起訴。
    理      由
一、訊據上訴人即被告（下稱被告）戊○○矢口否認右揭犯行，辯稱：我是代丁○○
    、乙○○調買海洛因而已，並沒有販賣海洛因給丁○○、乙○○，是因我欠丁○○三萬元，欠乙○○五萬元，所以他們才故意說我有賣海洛因云云。惟查，證人
    乙○○於八十五年十一月二十七日檢察官訊問時即證稱：我的海洛因是向綽號「
    大胖」之戊○○買的，買的次數很多記不清楚了，有時候一天就買了三次，因為
    我錢不足，而我的吸量又比丁○○重，所以一天買了三次，每次買一千元數量，
    勉強可供加一根香煙的量，在八十五年十月份至少買了十次，十一月份比較少接
    觸買了二、三次而已，十二月份買了四、五次，每次最多買三千元，最少買五百
    元，都是由戊○○指定交貨地點，包括溪州鄉○村○鄉○○路邊及蔡鉻峰家裡，
    都是戊○○親自交海洛因給我，我付錢給戊○○本人收，因戊○○是我的親戚，
    我叫他表叔，我曾經在他家裡看他吸海洛因，我本來是問他要去哪裡買，戊○○
    就說要撥一點海洛因賣我，我就從八十五年十月間開始向戊○○買海洛因，我是
    先打（Ｏ四）0000000戊○○家的電話，表示要買細的，他就會指定地點
    交貨等語。於本院更審調查中並證稱：「（你到底後來十一月份電話停話後如何
    跟他聯絡﹖）他有電話秘書轉答，扣機號碼忘了。（你跟他買到何時﹖）買到十
    二月初。：：：有時約在遊藝場，有時在他家見面。：：：大部分是我找他，他
    不在我會留電話，他再打來」等語（見更(一)卷第三十五頁反面、第三十六頁正面
    ）。又證人丁○○於八十五年十一月二十七日檢察官訊問時證稱：我的海洛因是
    向綽號「大胖」真實姓名戊○○買的，第一次在八十五年七月份，在彰化縣溪州
    鄉三圳村庄內巷六十四號戊○○祖庴向他買了一千元，可加入一根香菸吸的量，
    在八十五年七月份買了四次，都是在戊○○家裡買的，數量都是買一千元可供加
    一根香菸吸食，在八十五年八月份買了二次，每次買一千元，數量比七月份買的
    少一點點，八十五年九月份買了三次，十月份買二次，十一月份買一次，十二月
    份買了三次，每次都是買一千元，都是用塑膠袋裝一小包交給我，每次都是由戊○○本人交海洛因給我，我交現金給戊○○本人，買賣海洛因的地點有時候在戊○○的祖厝，有時戊○○約在不同地點包括員林鎮、溪州鄉、田中鎮○地○路邊
    ，我都是先打戊○○的電話（Ｏ四）0000000向他說我要買細的，地就會
    約我見面的地點等語等語；又證人丁○○於八十六年三月十日檢察官訊問時供稱
    ：我在八十五年十二月二十七日剛被警查獲時，記憶比較深刻，在警察及檢察官
    訊問時我都照事實講的很清楚，以我剛供述為準，至於交貨的地點有時候是在彰
    化縣溪州鄉三圳村庄內巷六十四號戊○○的祖庴，有時候是在路邊，我與戊○○
    並沒有仇怨或債務糾紛等語，證人丁○○於八十六年三月十日檢察官訊問時亦證
    稱：海洛因係向戊○○買的等語；證人丁○○雖嗣於原審及本院訊問時改稱：我
    不是向戊○○買海洛因，因以前他在八十五年有欠我三萬元沒還我，且當時我人
    不舒服，所以才說向戊○○買海洛因云云，惟於本院更審中，經隔別訊問之結果
    ，被告稱：「（錢）在我家給我」，證人丁○○則稱：「（在何處借錢﹖）在山
    上」等語（見更(一)卷八十九年三月十六日訊問筆錄），而相歧異，足見金錢糾紛
    之說，為勾串之詞，不足採信。況且證人丁○○於偵訊時亦稱與被告並無仇怨或
    債務糾紛，再若如證人丁○○稱其係因為警查獲當天人不舒服，所以才誣指被告
    販賣毒品，證人丁○○為何於八十五年十二月二十六日為警查獲後之八十六年三
    月十日仍證稱被告販賣海洛因，是以證人丁○○於本院訊問時所言無非事後迴護
    被告之詞，毫無足採，又被告在本院更審中雖改稱伊係代丁○○、乙○○合買海
    洛因而已，且伊侵吞丁○○委託代買海洛因之三萬元云云，且證人乙○○亦附和
    其說，證稱：伊係委被告代買海洛因云云，惟查證人丁○○在本院並不承認有合
    買海洛因之事實，經隔別訊問之結果，僅承認係出借三萬元云云，而與被告所供
    不符，已如前述。另證人乙○○係如何向被告購買海洛因乙節，已據其在偵查中
    供述甚明，而證人乙○○、丁○○對被告販賣海洛因之時間、地點、次數、金額
    及交易之方式等細節供述均極為綦詳；乙○○與被告為表叔侄之關係，而丁○○
    與被告則為工作上之同事，此均據其供明在卷，足見其間交情匪淺，乙○○、丁○○既指名道姓稱戊○○為販賣海洛因之人，衡情殊無設詞誣陷之理。又（○四
    ）0000000號電話確係裝機於被告坐落彰化縣溪州鄉三圳村莊內巷六十四
    號住所，迄於八十五年十一月二十七日始停話等情，亦有中華電信股份有限公司
    台灣中區電信分公司員林營運處說明函二件附卷可稽，而證人丁○○、乙○○於
    八十五年十二月二十六日為警查獲時所採之尿液經送鑑驗結果，確有嗎啡反應，
    此有台中市衛生局煙毒尿液檢驗成績書一份在卷可稽，又證人丁○○於八十五年
    十二月二十六日為警查獲之白色粉末一包，確係海洛因，此有法務部調查局鑑定
    通知書影本附卷可稽，再被告係販賣多次，苟其無利可圖，其豈會甘冒重典，而
    如此之為？足見其主觀上應具有營利之意圖甚明。綜上所述，足證被告所辯顯係
    事後飾卸之詞，不足採信，本件事證明確，被告犯行堪以認定。
二、按海洛因係屬毒品，不得持有、販賣，被告違反此項規定販賣毒品海洛因，核係
    犯肅清煙毒條例第五條第一項之販賣毒品罪。查肅清煙毒條例修正為毒品危害防
    制條例，於八十七年五月二十日修正公布，並於同年月二十二日起生效施行，被
    告違反肅清煙毒條例之時間在八十五年間，經比較修法前之肅清煙毒條例及修法
    後之毒品危害防制條例，肅清煙毒條例第五條第一項之規定較修法後之毒品危害
    防制條例第四條第一項之規定有利於行為人，應依刑法第二條第一項但書之規定
    ，適用修正前肅清煙毒條例第五條第一項之規定論處。被告非法持有毒品海洛因
    之行為為其販賣毒品海洛因之行為所吸收，不另論罪。被告先後多次販賣毒品海
    洛因之犯行，時間緊接，犯罪構成要件相同，顯係基於概括犯意反覆為之，均應
    依連續犯論以一罪（因被告所犯為死刑或無期徒刑之罪，故不予加重）。又被告
    曾於八十一年間因違反麻醉藥品管理條例案件，經臺灣彰化地方法院判處有期徒
    刑六月確定，甫於八十二年五月二十一日易科罰金執行完畢，此有台灣彰化地方
    法院檢察署刑案資料查註紀錄表一份在卷可稽，其於五年之內再犯有期徒刑以上
    之本罪，為累犯，惟因被告所犯為死刑或無期徒刑之罪，故不予加重。原審予以
    論科，固非無見，惟查：被告於其設於住處之電話停機後，聯絡販賣海洛因之方
    法，尚包括以電話秘書傳呼後回電予丁○○、乙○○一端，且其交易地點，亦有
    在遊藝場者，原審均未據調查審認，致誤認其於八十五年十一月二十七日電話停
    機後仍以該電話為聯絡工具，尚有錯誤。雖被告上訴意旨仍執前詞否認犯罪委無
    可取，惟原判決既有上開可議之處，即無可維持，自應由本院予以撤銷改判，爰
    審酌被告之品行不良，犯罪之動機、目的、手段、犯後卸責，態度不佳，及販賣
    毒品海洛因之次數甚多及其行為嚴重戕害國民健康等一切情狀，量處如主文所示
    之刑，並宣告褫奪公權終身，以示懲戒。又被告販賣毒品所得財物並未扣案，且
    已歷時一段時間，應已花用殆盡，故不予宣告沒收。
三、據上論斷，應依刑事訴訟法第三百六十九條第一項前段、第三百六十四條、第二
    百九十九條第一項前段，肅清煙毒條例第五條第一項，刑法第二條第一項但書、
    第十一條前段、第五十六條、第四十七條、第三十七條第一項，判決如主文。
本案經檢察官甲○○到庭執行職務。
中      華      民      國    八十九     年      四       月    十九    日
                                  臺灣高等法院臺中分院刑事第五庭
                                        審判長法  官  朱      樑
                                              法  官  郭  同  奇
                                              法  官  江  錫  麟
右正本證明與原本無異
如不服本判決應於收受送達後十日內向本院提出上訴書狀，其未述上訴之理由者並
得於提起上訴後十日內向本院補提理由書（均須按他造當事人之人數附繕本）。
                                              書記官  呂  淑  芬
中      華      民      國    八十九     年      四       月    二十    日
附錄本案論罪科刑法條全文
肅清煙毒條例第五條
販賣運輸製造毒品鴉片或麻煙者，處死刑或無期徒刑。
販賣運輸製造抵癮物品或販賣、運輸罌粟種子者，處無期徒刑或七年以上有期徒刑，
得併科新臺幣二十萬元以下罰金。
販賣運輸製造專供製造或施用煙毒之器具者，處一年以上七年以下有期徒刑，得併科
新臺幣二十萬元以下罰金。
意圖製造鴉片而栽種罌粟者，處死刑或無期徒刑。
                                                                        Ｃ


司法院資訊處製作；財團法人民間司法改革基金會備份。
